臺灣高等法院刑事裁定
111年度抗字第739號
抗  告  人  
即  受刑人  林志騏


上列抗告人即受刑人因聲請撤銷緩刑案件，不服臺灣臺北地方法
院111年度撤緩字第28號，中華民國111年3月29日撤銷緩刑之裁
定，提起抗告，本院裁定如下：
    主  文
原裁定撤銷，發回臺灣臺北地方法院。
    理  由
一、原裁定意旨略以：抗告人即受刑人林志騏（下稱受刑人）因
    違反毒品危害防制條例案件，經臺灣臺中地方法院（下稱臺
    中地院）以105年度訴字第1509號判決判處有期徒刑1年10月
    ，共3罪，應執行有期徒刑2年，緩刑5年，該判決於民國106
    年4月10日確定在案。又受刑人於緩刑期間內之108年1月18
    日，因犯剝奪他人行動自由罪，經本院以110年度上訴字第6
    35號判決判處有期徒刑6月，並經最高法院以110年度台上字
    第6070號判決駁回上訴，該判決於110年12月9日確定。是受
    刑人確有於緩刑期內因故意犯他罪，受6月以下有期徒刑之
    宣告確定，合於刑法第75條之1第1項第2款規定，而有得撤
    銷緩刑宣告之情形。本件受刑人所犯前案、後案之罪名雖不
    相同，然受刑人於後案僅係因債務糾紛即剝奪被害人之行動
    自由，復毆打被害人，造成被害人受傷之結果，嚴重危害社
    會治安，違反法規情節重大，且係於前案受緩刑宣告後之2
    年內即再犯屬暴力性質之犯罪，足見其並未因前案給予緩刑
    而知所警惕，約束己身行為，且漠視法令禁制，法治觀念薄
    弱，難認其經偵、審程序後即知悔悟而無再犯之虞，已足以
    動搖原緩刑宣告之基礎，堪認前開宣告之緩刑難收其預期之
    效果，而有執行刑罰之必要。從而，檢察官據此聲請撤銷緩
    刑，核與刑法第75條之1第1項第2款之規定相符，爰依此撤
    銷受刑人緩刑之宣告等語。
二、抗告意旨略以：受刑人所犯前案，係於105年9、10月間持有
    及販賣第三級毒品，臺中地院105年度訴字第1509號判決考
    量受刑人符合自首情形，於偵、審時坦承不諱，販賣毒品次
    數3次，對象僅1人，各次對價為新臺幣（下同）2500元，規
    模非鉅、從中獲利非高，且行為時不滿18歲4個月，仍在就
    學中，年輕識淺，思慮欠週，未能體察行為後果之嚴重性，
    而予以緩刑宣告，並依法付保護管束；後案則係於108年1月
    間，與他人共犯剝奪他人行動自由罪，本院110年度上訴字
    第635號判決考量被害人所受傷勢多為皮肉之傷，傷勢非重
    ，受剝奪自由時間約6小時，亦非甚長，犯罪情節非屬重大
    ，案發後曾由受刑人父親代為和解，受刑人只是附從之分工
    地位，判處有期徒刑6月，如易科罰金，以1000元折算1日。
    是以，受刑人所犯前案與後案造成之法益侵害及非難重點互
    殊，前案緩刑宣告之目的係以受刑人未來將保持遠離毒品、
    杜絕接觸毒品為假設基礎，受刑人也確實於保護管束期間均
    遵期報到，檢驗均為陰性，並於108年8月間考取及由臺北市
    政府環境保護局僱用為清潔隊員，持續任公職而服務社會至
    今，目前因入伍服役而留職停薪，足見前案之緩刑宣告確已
    收相當成效，而就後案之具體情節觀之，受刑人只是一時失
    慮，誤隨其他共犯同車而遭認定屬共犯關係，被害人於案發
    當日已隨即主動提出與受刑人和解，並表示受刑人只有頭尾
    短暫出現，未參與其中，可見造成法益侵害尚非重大，惡性
    輕微，不足對前案緩刑宣告目的之達成造成負面影響，自不
    得遽認有執行刑罰之必要。再者，受刑人前案經宣告之緩刑
    於111年4月9日期滿，後案於110年12月9日判決確定，相距
    不足半年，倘因犯罪情節輕微之後案即撤銷前案所為緩刑宣
    告，使受刑人面臨有期徒刑2年之監禁，實與公平原則及比
    例原則有違。此外，原審於裁定前未通知受刑人到庭陳述或
    以書狀表示意見，使受刑人無從為自己爭取更合目的性之裁
    量處分，顯與正當法律程序之要求不符，且原審於111年3月
    29日裁定時，受刑人已依軍人身分入伍服役，未住於原住居
    所，原審卻仍逕於111年4月6日寄存送達受刑人之住所，送
    達自非合法，而迄今不生效力，自不得阻斷受刑人於111年4
    月9日已屆滿之緩刑期間。綜此，請求撤銷原裁定，以維護
    受刑人之合法權益等語。
三、按受緩刑之宣告，於緩刑期內因故意犯他罪，而在緩刑期內
    受6月以下有期徒刑、拘役或罰金之宣告確定者，足認原宣
    告之緩刑難收其預期效果，而有執行刑罰之必要者，得撤銷
    其宣告；前條第2項之規定（前項撤銷之聲請，於判決確定
    後6月以內為之），於前項第1款至第3款情形亦適用之；緩
    刑期滿，而緩刑之宣告未經撤銷者，其刑之宣告失其效力，
    但依第75條第2項、第75條之1第2項撤銷緩刑宣告者，不在
    此限，刑法第75條之1第1項第2款、第2項、第76條分別定有
    明文。又依此項撤銷緩刑宣告之裁定在緩刑期滿後，其刑之
    宣告仍不失其效力（最高法院109年台非字第107號判決意旨
    參照）。是以，緩刑期滿，而緩刑之宣告未經撤銷者，其刑
    之宣告失其效力，因而已無從對受刑人為撤銷緩刑之宣告，
    固為原則，然後案倘屬刑法第75條之1第1項第1款至第3款之
    犯罪情形而經刑之宣告確定，即便撤銷緩刑之裁定在前案緩
    刑期滿後，依刑法第76條但書之規定，該前案刑之宣告，尚
    不失其效力，檢察官仍得依同法第75條之1第2項之規定，於
    後案判決確定後6個月以內，為撤銷緩刑之聲請。受刑人因
    違反毒品危害防制條例案件，經臺中地院以105年度訴字第1
    509號判決判處有期徒刑1年10月，共3罪，應執行有期徒刑2
    年，緩刑5年，該判決於106年4月10日確定在案；於緩刑期
    間內之108年1月18日，又因犯剝奪他人行動自由罪，經本院
    以110年度上訴字第635號判決判處有期徒刑6月，並經最高
    法院以110年度台上字第6070號判決駁回上訴，該判決於110
    年12月9日確定，有本院受刑人前案紀錄表可憑，檢察官以
    足認原宣告之緩刑難收其預期效果，而有執行刑罰之必要，
    依刑法第75條之1第1項第2款規定，於111年2月10日向臺灣
    臺北地方法院（下稱臺北地院）聲請撤銷受刑人前案緩刑之
    宣告，並於111年2月21日繫屬於臺北地院，有臺灣臺北地方
    檢察署111年2月21日北檢邦慈111執聲262字第1119013333號
    函及其上臺北地院收狀戳可稽，則檢察官於後案判決確定後
    之6個月內即111年2月21日，依刑法第75條之1第1項第2款規
    定，向臺北地院聲請撤銷受刑人前開緩刑之宣告，於法尚無
    違誤。
四、按人民之訴訟權應予保障，憲法第16條固有明文。惟保障之
    方式，得由立法機關依案件之繁簡，制定不同之程序為之。
    因而刑事訴訟法乃規定：「裁判，除依本法應以判決行之者
    外，以裁定行之」、「判決，除有特別規定外，應經當事人
    之言詞辯論為之」及「裁定，因當庭之聲明而為之者，應經
    訴訟關係人之言詞陳述」，此觀刑事訴訟法第220條、221條
    及222條第1項規定甚明。是除判決應經當事人之言詞辯論，
    及因當庭之聲明所為之裁定，應給予訴訟關係人言詞陳述外
    ，其他訴訟程序自無須經被告言詞辯論為之，立法者已權衡
    相關訴訟程序經濟及當事人之訴訟權益，而依法為上開法定
    程序之限制，則無須經當事人陳述意見之程序，倘非法官依
    個案審酌後，認事實不明，另有調查證據及傳喚訴訟關係人
    行言詞陳述之必要，原則上僅由法院綜合卷內一切事證而做
    成之書面決定即可。是本件聲請撤銷緩刑之裁定，既係執行
    檢察官以書面向法院提出聲請，則原審為裁定時，若認有必
    要，固可調查證據或再行傳喚受刑人到庭陳述意見，然是否
    調查證據或再行傳喚受刑人為原審職權之行使，並非法定必
    須之程序，揆諸前揭說明，原審於上開撤銷緩刑宣告裁定前
    ，未傳喚受刑人到庭陳述意見，即依據卷內相關事證而為裁
    定，自難謂有何違反正當法律程序或侵害聽審權之情形。
五、又臺北地院依檢察官之聲請，於111年3月29日以111年度撤
    緩字第28號裁定撤銷受刑人前案緩刑之宣告後，將該裁定正
    本於111年4月7日寄存送達於受刑人住所地之派出所，有臺
    北地院送達證書可參（見臺北地院111年度撤緩字第28號卷
    第23頁）；然受刑人於111年3月29日入伍，有臺北市111年
    第e0145梯次陸軍常備兵役軍事訓練徵集令可佐（見本院卷
    抗證7），依刑事訴訟法準用民事訴訟法第129條之規定，對
    於已在軍隊服役之軍人為送達者，應囑託該管軍事機關或長
    官為之，故臺北法院向受刑人住所地之送達並不合法。但受
    刑人父親於合法送達前之111年4月14日仍至派出所領取裁定
    正本，受刑人並於111年4月18日提出刑事抗告狀，業經受刑
    人陳明在卷，依刑事訴訟法第406條但書「裁定經宣示者，
    宣示後送達前之抗告，亦有效力」之規定，本件抗告即屬合
    法，不因原審裁定未合法送達而受影響。
六、按刑法第75條之1第1項第2款採用裁量撤銷主義，賦予法院
    撤銷與否之權限，特規定尚須「足認原宣告之緩刑難收其預
    期效果，而有執行刑罰之必要」，供作審認之標準。亦即法
    官應依職權本於合目的性之裁量，妥適審酌被告所犯前後數
    罪間，關於法益侵害之性質、再犯之原因、違反法規範之情
    節是否重大、被告主觀犯意所顯現之惡性，及其反社會性等
    情，是否已使前案原為促使惡性輕微之被告或偶發犯、初犯
    改過自新而宣告之緩刑，已難收其預期之效果，而確有執行
    刑罰之必要。如未予審酌或其審酌違反比例原則或公平原則
    ，其撤銷緩刑即屬違背法令（最高法院109年度台非字第107
    號判決意旨參照）。本件受刑人前案所犯係販賣第三級毒品
    罪（3罪），經臺中地院以105年度訴字第1509號判決考量其
    前未曾因故意犯罪受有期徒刑以上刑之宣告，犯後已坦承犯
    行，犯罪時不滿18歲4個月，仍在就學中，年輕識淺，思慮
    欠週，未能體察行為後果之嚴重性，致偶罹刑典，信其經此
    偵審程序及科刑教訓，當知所警惕，而無再犯之虞，而予以
    宣告緩刑5年，且命其應於緩刑期間內，提供120小時義務勞
    務暨參法治教育3場次，並應於緩刑期間付保護管束；後案
    所犯係刑法第302條第1項剝奪他人行動自由罪及修正前刑法
    第277條第1項傷害罪，本院以110年度上訴字第635號判決考
    量受刑人有因毒品案件經宣告緩刑之前案紀錄，未思以理性
    手段處理債務糾紛，反以暴力方式洩憤，所為並非可取，法
    治觀念薄弱，兼衡其犯罪手段，為附從之分工地位，造成告
    訴人所受傷勢程度尚非甚重，剝奪行動自由時間約6小時，
    犯罪後仍否認犯行，其父曾支付告訴人2萬元和解金，仍就
    讀大學之教育程度，現為公務人員，未婚與家人同住之經濟
    狀況，告訴人父親及告訴代理人之意見後，撤銷原審所量處
    之有期徒刑9月，改判處有期徒刑6月，如易科罰金，以1000
    元折算1日，並經最高法院以110年度台上字第6070號判決駁
    回上訴確定，可見受刑人所犯前後案之罪質不同，受刑人於
    前案受緩刑宣告後，並未再犯與毒品有關之案件，有本院受
    刑人前案紀錄表可參，卷內復查無有何違反上開緩刑所附條
    件情節重大之情事，則是否得僅因後案所犯得易科罰金之案
    件，即撤銷受刑人前案緩刑之宣告，致其須執行有期徒刑2
    年之刑罰，尚非無研求之餘地。原法院未予審酌調查，逕以
    抗告人於緩刑期間再犯後案，即認抗告人未因前案給予緩刑
    而知所警惕、約束己身行為，原宣告之緩刑難收其預期效果
    ，尚嫌速斷。抗告意旨執此指摘原裁定不當，非無理由，自
    應由本院將原裁定撤銷，發回原審詳為調查後，另為妥適裁
    定。
據上論斷，依刑事訴訟法第413條前段，裁定如主文。
中　　華　　民　　國　　111 　年　　6 　　月　　7 　　日
                  刑事第四庭  審判長法　官  柯姿佐
                                    法　官  吳元曜
                                    法　官  羅郁婷
以上正本證明與原本無異。
不得再抗告。
                                    書記官  蔡易霖
中　　華　　民　　國　　111 　年　　6 　　月　　7 　　日